臺灣高等法院臺南分院刑事判決　　　　　九十一年度交上易字第七四一號　Ａ
　　　上　訴　人　臺灣臺南地方法院檢察署檢察官
　　　被　　　告　丁　○　○
右上訴人因被告過失致死等案件，不服臺灣臺南地方法院九十一年度交訴字第一０二
號中華民國九十一年五月九日第一審判決（起訴案號：臺灣臺南地方法院檢察署九十
年度偵字第一四七五九號），提起上訴，本院判決如左：
      主      文
原判決撤銷。
丁○○因過失致人於死，處有期徒刑柒月。
      事      實
一、丁○○並未合法取得駕駛執照，本不得駕車，竟於民國九十年十一月三十日凌晨
    ，駕駛車牌號碼三Ｓ－六七七五號自用小客車，搭載彭華鈴（乘坐於右前座）、
    乙○○（乘坐於後座中間）、甲○○（乘坐於後座左方）、葉家喻（乘坐於後座
    右方）等人，沿台南市○區○○路、喜樹路由北往南限制七十公里時速之路段，
    違規以高速甩尾之方式駕駛取樂，而於同日凌晨三時十五分許，途經上開喜樹路
    段南濱高幹五十彎道處時，本應注意彎道行車應減速慢行，且應注意車前狀況，
    採取必要之安全措施，以防危險發生，依當時天候晴朗，雖為夜間然有路燈照明
    、柏油路面、路面乾燥、無缺陷、道路上未有任何障礙物、視距復屬良好等情，
    並非不能注意，竟不知收歛，無視車前狀況及車內乘客安全，仍以超過每小時七
    十公里之時速高速行駛再緊急煞車甩尾之方式玩車，因操控不穩，致該車右側不
    慎撞擊前開路段之路側護欄，致使彭華鈴受有「腹部鈍傷、腹內出血、左胸氣胸
    併血胸及挫傷、右側處肋骨骨折、骨盆粉碎性骨折、右側恥骨骨折」之傷害、乙○○受有「右側第七、八肋骨、左側腓股骨折、會陰部裂傷、腦震盪」等傷害、
    甲○○受有「肺及肝挫傷、右側股骨骨折」等傷害，經送醫後，其中彭華鈴因傷
    重延至同日上午六時四十五分不治死亡。丁○○則於犯罪被發覺前，在醫院接受
    警員戊○○詢問時，自承為開車肇事之人，予以自首並接受裁判。
二、案經乙○○、甲○○及彭華鈴之父丙○○提出告訴及由臺灣臺南地方法院檢察署
    檢察官自動檢舉偵查起訴。
      理      由
一、右揭事實業據被告丁○○（下稱被告）坦承不諱，核與被害人乙○○、甲○○所
    指訴之被害情節及同車證人葉家喻於偵查中所證情節均相符合，並有台南縣警察
    局第六分局道路交通事故調查報告表、處理交通事故紀錄表各一紙及現場蒐證照
    片十八張附卷可證；而被害人彭華鈴因本件車禍死亡，告訴人乙○○、甲○○二
    人因本件車禍受傷，除有財團法人台灣基督長老教會新樓醫院九十年十一月三十
    日出具之新字第四四七九七號診斷證明書一份在卷足參外，尚經臺灣臺南地方法
    院檢察署檢察官督同檢驗員相驗屬實，並製有勘驗筆錄、驗斷書及相驗屍體證明
    書，國立成功大學醫學院附設醫院九十年十二月十日出具之診斷證明書各一份存
    卷可考，堪信被告之自白與事實相符。
二、按汽車行駛時，駕駛人應注意車前狀況，並隨時採取必要之安全措施及汽車行經
    彎道，應減速慢行，作隨時停車之準備，道路交通安全規則第九十四條第三項、
    第九十一條第一項第四款分別定有明文，本件被告駕車於正常道路上，本不得以
    甩尾方式玩車，且應注意上開道路交通安全規則，竟違規以高速甩尾方式駕駛取
    樂，無視上開交通安全規定，致不慎撞及路側護欄肇事，被告之駕駛行為，顯有
    過失。又本件被害人及告訴人等人係因此次車禍而受有如事實欄所載之死亡及傷
    害，故被告之過失駕車行為，與被害人與告訴人等人所受之死亡及傷害結果間，
    復具有相當因果關係，本件事證明確，被告過失致死及過失傷害之犯行均堪認定
    ，應予依法論科。
三、核被告所為，係犯刑法第二百七十六條第一項之普通過失致死罪，及同法第二百
    八十四條第一項前段之過失傷害罪。又被告無照駕駛車輛，因而致人死亡及受傷
    ，且依法應負刑事責任，故應依道路交通管理處罰條例第八十六條第一項規定，
    加重其刑，其以一過失駕駛行為導致彭華鈴死亡及乙○○、甲○○二人受傷，係
    一行為侵害多人之生命及身體法益，為想像競合犯，依刑法第五十五條之規定從
    一重之過失致死罪處斷。又被告於犯罪被發覺前，在醫院接受警員戊○○詢問時
    ，自承為開車肇事之人，業據處理警員戊○○結證在卷，符合自首要件，應依刑
    法第六十二條前段規定減輕其刑，並與前揭加重部分先加後減之。
四、原審以被告罪證明確，因予論罪科刑，固非無見，惟被告於犯罪被發覺前，在醫
    院接受警員戊○○詢問時，自承為開車肇事之人，符合自首要件，原審未依自首
    規定減輕其刑，尚有未洽；又被告於肇事後並未賠償告訴人及被害人家屬所受損
    害，原審量處被告有期徒刑七月（未審酌被告係自首），確屬過輕，亦非適當，
    公訴人以原審量刑過輕為由而提起上訴，為有理由，原判決未依自首規定減輕被
    告刑責，亦無可維持，應由本院予以撤銷改判。爰審酌被告犯罪之動機、目的，
    其生活狀況、品行、智識程度、本件犯罪所生之危險、損害，與其過失程度，犯
    後未與被害人之親屬就民事賠償問題達成和解，與被告駕車行為嚴重違反交通安
    全規則，漠視他人生命安全，惡性非輕，惟被告犯後坦承犯行態度尚稱良好，且
    告訴人乙○○、甲○○與被害人彭華鈴等與被告深夜共同出遊，由被告以高速甩
    尾之方式駕駛共同取樂，亦為本件車禍發生之原因等一切情狀，量處如主文第二
    項所示之有期徒刑七月，以資懲儆。
據上論結，應依刑事訴訟法第三百六十九條第一項前段、第三百六十四條、第二百九
十九條第一項前段，道路交通管理處罰條例第八十六條第一項，刑法第二百七十六條
第一項、第二百八十四條第一項前段、第五十五條、第六十二條前段，罰金罰鍰提高
標準條例第一條前段，判決如主文。
本案經檢察官劉欽銘到庭執行職務。
中    華    民    國      九十一      年      九      月      十七      日
                                  臺灣高等法院臺南分院刑事第三庭
                                      審判長法官  黃    崑    宗
                                            法官  林    勝    木
                                            法官  葉    居    正
右正本證明與原本無異。
不得上訴。
                                      法院書記官  陳    嘉    琍
中    華    民    國      九十一      年      九      月      十八      日
附錄：本判決論罪科刑法條
中華民國刑法第二百七十六條第一項
 (過失致死罪)
因過失致人於死者，處二年以下有期徒刑、拘役或二千元以下罰金。
